【裁判字號】    90,簡上,263
【裁判日期】    901123
【裁判案由】    損害賠償
【裁判全文】
臺灣臺中地方法院民事判決  九十年度簡上字第二六三號
    上  訴  人  甲○○
    被上 訴 人  乙  ○
    訴訟代理人  丙○○
右當事人間請求損害賠償事件，上訴人對於中華民國九十年六月十三日本院台中簡易
庭八十九年度中簡字第三二三六號第一審判決提起上訴，本院判決如左：
    主      文
上訴駁回。
第二審訴訟費用由上訴人負擔。
    事      實
甲、上訴人方面：
一、聲明：
（一）原判決不利於上訴人部分廢棄。
（二）右開廢棄部分，被上訴人在第一審之訴駁回。
二、陳述：除與原判決記載相同者，茲予引用外，補稱：
    上訴人並無拿鐵鎚攻擊被上訴人，不知被上訴人為何會受傷，本件係被上訴人傷
    害上訴人之身體；又證人即錦祥里里長賴榮華於案發時並未在現場，所為之證言
    不可採。另證人王裕凱、張守琨之證言亦不可採，伊確無傷害被上訴人之事實，
    而因刑事判決認定之事實有誤，不應據為本件判決之依據。
三、證據：除援用第一審所提之證據外，並聲請訊問證人賴榮華、張守琨、陳寶金及
    承辦警員王裕凱。
乙、被上訴人方面：
一、聲明：駁回上訴人之上訴。
二、陳述：除與原判決記載相同者，茲予引用之外，補稱：
    上訴人傷害被上訴人之犯行業經刑事判決認定屬實，並已判處拘役確定在案，故
    被上訴人依侵權行為之法律關係請求上訴人負損害賠償責任，即屬有據。
三、證據：援用第一審所提之證據。
丙、本院依職權調閱臺灣臺中地方法院檢察署八十九年度偵字第九五六二號偵查卷宗
    及本院八十九年度易字第二四二一號、台灣高等法院台中分院八十九年度上易字
    第二五六四號刑事卷宗。
        理      由
一、本件被上訴人於原審起訴主張：其乃台中市北區錦祥里十九鄰之鄰長，上訴人為
    該鄰之居民，其於民國八十九年五月十一日中午十二時許，因錦祥里基層公共工
    程排水溝重建工程之施工範圍問題，與上訴人發生口角，然上訴人竟基於傷害人
    身體之犯意，在台中市○區○○里○○街四十六號前，持工地工人置放在該處之
    鐵鎚攻擊被上訴人，被上訴人乃以手拉扯上訴人之頭髮（所涉傷害罪嫌，業經不
    起訴處分，且經再議駁回確定），以阻止上訴人之攻擊，惟仍遭上訴人擊中手肘
    ，致受有右前臂挫瘀傷之傷害，爰依民法第一百八十四條、第一百九十五條之規
    定請求上訴人賠償損害等語。
二、上訴人則以：伊未傷害被上訴人，刑事判決認定之事實有誤，因證人賴榮華、王
    裕凱當時未在現場，故證人賴榮華、王裕凱之證言不可採，又證人張守琨、陳寶
    金曾目睹現狀，應可到場作證，伊確無傷害被上訴人，刑事判決認定之事實有誤
    等語，資為辯解。
三、被上訴人主張其於八十九年五月十一日中午十二時遭上訴人以鐵鎚傷害身體之事
    實，雖為上訴人否認，然查：
（一）本件被上訴人主張其遭上訴人傷害之犯行，業據其於刑事案件審理中指述綦詳
      ，且證人即里長賴榮華亦於台灣高等法院台中分院刑事庭審理時證稱：被告（
      指上訴人）當時手持鐵鎚，與告訴人（指被上訴人）發生爭執，後來告訴人手
      被打到，我有看到他手受傷等語，因證人賴榮華所為之證言，尚無事證足認係
      屬虛偽證言，足認證人賴榮華之證言與被上訴人之指述應屬相符，而上訴人所
      犯傷害罪，亦經台灣高等法院台中分院以八十九年度上易字第二五六四號刑事
      判決判處上訴人拘役二十日確定在案，此有該院判決書一份在卷足憑，並經本
      院調取該院上開傷害案件刑事卷宗查閱屬實。本件證人即當地里長賴榮華亦已
      於該院刑事案件審理中證述綦詳，雖上訴人空言否認證人賴榮華之證言，且辯
      稱並未傷害被上訴人之身體，不知被上訴人為何受傷云云，惟未能舉證以實其
      說，是上訴人此部分所辯，即屬無據，應堪認被上訴人上開主張之事實為真正
      。
（二）上訴人固請求通知證人賴榮華到場對質，然上訴人所犯傷害罪乙節，業經證人
      賴榮華於台灣高等法院台中分院刑事庭審理時到庭結證屬實，已如前述，上訴
      人於該院刑事庭審理時復已表明證人賴榮華之證言並不實在云云，則本院即無
      再次通知證人賴榮華到場與上訴人對質之必要。又上訴人雖另請求應通知證人
      即承辦警員王裕凱、張守琨及陳寶金到場作證云云，然因證人王裕凱已於台灣
      高等法院台中分院八十九年度上易字第二五六四號刑事案件審理中結證稱：「
      我有通知證人張守琨、陳寶金二人到庭，他們二人不願意做筆錄，陳寶金說他
      們夫妻沒有下樓，對衝突過都沒看見，所以拒絕製作筆錄。我根據現場的工人
      告訴我，被告有拿鐵鎚打人：：：。」等語明確（見該院刑事卷第四六頁），
      且該院刑事判決並未以證人王裕凱之證言作為認定上訴人犯罪事實之依據，是
      本院並無再訊問證人王裕凱之必要；而證人張守琨亦曾在該院刑事庭審理時到
      庭結證稱：「我當時與陳寶金均未在場，沒有看到被告與告訴人衝突經過，亦
      未看到打人情形，而且我早就對被告說過不在場，未看到經過情形，為何被告
      找我作證，我也不清楚」等語（見該院刑事卷第六六頁），因證人張守琨已於
      台灣高等法院台中分院刑事庭結證稱其與陳寶金均未在現場目睹案發時之情形
      ，該二證人既非為目擊證人，則縱本院通知該二證人到場作證，亦無從為上訴
      人有利之認定，是本件上訴人聲請訊問證人張守琨、陳寶金即無必要。
（三）再者，本件上訴人雖曾對被上訴人提出傷害告訴，然已經檢察官為不起訴處分
      ，復經本院調取臺灣臺中地方法院檢察署八十九年度偵字第九五六二號偵查卷
      宗核閱屬實，並有不起訴處分書在卷足憑，本件上訴人僅空言自陳遭被上訴人
      傷害云云，惟未能提出驗傷單為佐證，自難遽認被上訴人有傷害上訴人之事實
      ，是上訴人所辯伊未傷害被上訴人，本件確係被上訴人傷害伊之身體云云，即
      不可採。
（四）按因故意或過失，不法侵害他人之權利者，負損害賠償責任。又不法侵害他人
      之身體、健康、名譽、自由、信用隱私、貞操，或不法侵害其他人格法益而情
      節重大者，被害人雖非財產上之損害，亦得請求賠償相當之金額，其名譽被侵
      害者，並得請求回復名譽之適當處分。民法第一百八十四條第一項前段、第一
      百九十五條第一項，分別定有明文。上訴人故意侵害被上訴人之身體，致被上
      訴人受有上開傷害之事實，既經認定，則被上訴人依侵權行為之法律關係請求
      上訴人給付慰撫金，即屬有據。次按人之身體、健康係為無價，惟慰撫金之酌
      給標準與財產上損害之計算不同，然非不可斟酌雙方身份資歷與加害程度，及
      其他各種情形核定相當之數額（最高法院五十一年台上字第二二三號判例參照
      ）。本院衡量上訴人為一家庭主婦，並無固定收入；被上訴人年已七十七歲，
      遭上訴人以鐵鎚攻擊而受有右前臂挫瘀傷之傷害，並審酌兩造之身分、經濟狀
      況等一切情狀，認原告請求之慰撫金以二萬元為適當。
四、綜上所述，本件被上訴人之主張顯屬有據，而上訴人辯稱伊並無傷害被上訴人之
    身體，自無須負侵權行為之損害賠償責任云云，即委無足取。從而，被上訴人本
    於侵權行為之法律關係，請求被上訴人給付慰撫金二萬元，及自起訴狀繕本送達
    翌日即八十九年八月十八日起至清償日止，按年息百分之五計算之利息，為有理
    由，應予准許。原審就此部分為上訴人敗訴之判決，於法並無不合。上訴意旨指
    摘此部分原判決不當，求予廢棄改判，為無理由，應予駁回。
五、本件判決基礎已臻明確，兩造其餘攻擊防禦方法及舉證，核與判決無影響，爰不
    另一一論述，併此敘明。
六、據上論結，本件上訴為無理由，依民事訴訟法第四百三十六條之一第三項、第四
    百四十九條第一項、第七十八條，判決如主文。
中      華      民      國    九十      年      十一    月    二十三    日
                               臺灣臺中地方法院民事第四庭
~B審判長法官  張恩賜
~B      法官  林學晴
~B      法官  王世華
右為正本係照原本作成
不得上訴
中      華      民      國    九十      年      十一    月     二十三   日
~B法院書記官


司法院資訊處製作；財團法人民間司法改革基金會備份。
